---
title: "ME115 - Linguagem R"
subtitle: "Turma A - Profa. Tatiana Benaglia"
author: "Prova 1 - 06/05/2021 - 2021S1"
date: "NOME:João Pedro do Nascimento Sandolin       RA:176146" 
output:
  pdf_document: default
  html_document: default
---


```{r options, echo=FALSE}
knitr::opts_chunk$set(eval = TRUE, message = FALSE, warning = FALSE)
```

## Instruções

* Edite o cabeçalho do arquivo Rmd colocando seu nome e RA. 
* Lembre-se de alterar a opção `eval = FALSE` no chunk acima para que os chunks subsequentes sejam avaliados.
* Use caminhos relativos para que eu possa executar o seu código no meu computador sem erros e sem ter que editá-lo.
* Para todos os problemas abaixo, escreva o código para responder cada uma das questões. 
* Tenha certeza de que o seu arquivo .Rmd compila sem erros, gerando um arquivo HTML ou pdf.


## Introdução

Você irá trabalhar com uma versão compilada dos dados Gapminder (http://www.gapminder.org/data/). Os dados estão em anexo no arquivo  "`gapminder.csv`". Salve-o com esse mesmo nome num subdiretório chamado `dados/`, criado no seu diretório de trabalho, ou seja, mesmo diretório onde você salvou o Rmd do enunciado da prova. 

O conjunto de dados possui as seguintes informações:

* `country`: país
* `continent`: continente 
* `year`: ano
* `lifeExp`: expectativa de vida (em anos)
* `pop`: população
* `gdpPercap`: PIB per capita


## Problemas

1. Leitura dos Dados

    a. Use a função apropriada para mostrar que no seu diretório de trabalho existe um diretório chamado `dados` e nele tem o arquivo "`gapminder.csv`".
    ```{r}
    list.files()
    list.files("dados/")
    ```
    

    b. Leia os dados no R e salve-o num objeto chamado `gm`, usando uma função tal que o objeto resultante seja um  `tibble`. Verifique se os tipos das colunas estão corretos e modifique-os caso seja necessário. 

    ```{r}
        gm <- readr::read_csv("dados/gapminder.csv")
        class(gm)
    ```

    c. Você irá trabalhar com uma amostra dos dados. Para isso, execute o código a seguir colocando o seu RA como argumento da função `set.seed()`. Descreva em poucas palavras o que o chunk abaixo está fazendo.

    ```{r}
        set.seed(176146)  # insira seu RA aqui
        idx <- sample(1:nrow(gm), 300)
        gm <- gm[-idx, ]
    ```
      Neste chunk, estão sendo selecionadas 300 numeros aleatórias entre 1 e `r nrow(gm)` e em sequencia, excluindo as linhas que correspondem a estes números.
      
    d. Use funções apropriadas para descrever os seus dados `gm`. Cite o número de variáveis, número de observações e os nomes das variáveis que ele armazena.
  o conjunto de dados gm possui `r ncol(gm)` variáveis, `r nrow(gm)` observações e armazena as sequintes variáveis:`r names(gm)`

2. Criando vetores.

    a. Crie um vetor chamado `continentes`, cujos elementos são os continentes representados nos dados, sem digitar os nomes dos continentes diretamente. 
    ```{r}
    continentes <- unique(gm$continent)
    ```

    b. Use a função `seq()` para criar um vetor com os anos representados em `gm` e chame-o de  `anos`. 
    ```{r}
    anos <- unique(gm$year)
    ```
    

    c. Adicione uma nova coluna ao objeto `gm` chamada `gdp` (PIB). Lembre-se que `gdpPercap` = `gdp`/`pop`. Portanto, o PIB (`gdp`) pode ser calculado diretamente a partir dos dados.
    ```{r}
    gm$gdp=gm$gdpPercap*gm$pop
    ```
    

 
3. Quantos países distintos temos representados por continente? Dica: veja as funções `subset()` e `unique()`.

    a. Usando um `for` _loop_, construa uma lista cujos elementos são o número de países distintos em cada continente. Os nomes dos elementos da lista deve ser os continentes. 
    ```{r}
    n_paises <- list(0,0,0,0,0)
    for(i in 1:length(continentes)) {
      
      n_paises[i] <- length(unique(subset(gm, continent == continentes[i])$country))
      
    }
    names(n_paises) <- continentes
    ```

    b. Escreva uma função chamada `conta_paises()` tal que, para um dado continente, retorna o número de países distintos para aquele continente. Essa função deverá ter um argumento obrigatório chamado `continente` e um argumento opcional chamado de `dados`, cujo _default_ é `gm`. 

    ```{r}
            conta_paises <- function(continente,dados = gm){
              
              n <- length(unique(subset(dados, continent ==  continente)$country))
              
            }
    ```

    c. Usando uma função da família _apply_ e a sua função `conta_paises()`, construa um vetor nomeado cujos elementos são o número de países distintos em cada continente.
    ```{r}
    mapply(FUN = conta_paises,continentes, USE.NAMES = T)
    
    ```
    
        
        
4. Usando uma função da família _apply_, calcule a expectativa de vida média para cada ano e para cada continente. Armazene esse resultado em uma matriz chamada `meanLifeExp`, sendo os anos representados nas linhas sejam e os continentes nas colunas.
    ```{r}
    meanLifeExp <- apply(gm ,FUN= funtion(x) mean(x$lifeExp), MARGIN = c("year","continent"))
    
    ```


5. Extraindo informação de um data frame por ano e salvando em arquivos.

    a. Escreva uma função chamada `ordene_ano()` que extraia um subconjunto dos dados `gm` para um determinado ano e ordene-o em ordem descrescente de expectativa de vida (`lifeExp`). A função, além de retornar o data frame ordenado, deve também exportá-lo o para um arquivo `csv` dentro de um diretório. Por exemplo, se o usuário escolheu o ano 2007, o arquivo salvo será "`gapminder_2007.csv`". Dica: `order()`.
    
        A função deverá ter os seguintes argumentos:
    
        * `ano`: argumento obrigatório com o ano a ser considerado
        * `dir`: diretório onde o arquivo será salvo, com default sendo o subdiretório `dados/`
        * `dados`: data frame `gm` como default
    
    ```{r}
            ordene_ano <- function(ano,dir="dados/",dados=gm){
              set_anos <- subset(gm, year==ano)
              set_anos$lifeExp = order(set_anos$lifeExp, decreasing = TRUE)
              write_csv(set_anos, file = paste0(dir,gapminder_ano.csv))
              
            }
    ```

    b. Vetorize a função acima e chame-a de `ordene_anos()`, de modo que o usuário possa colocar como argumento um vetor de anos. A função deverá salvar um arquivo separado e identificado para cada ano especificado. Por exemplo:
    
        Usuário define: `ano = c(1997, 2002)` e `dir = dados`  
        Função salva: "`dados/gapminder_1997.csv`" e "`dados/gapminder_2002.csv`"

