---
title: "Prova 2/Parte 2"
author: "João Pedro do Nascimento Sandolin"
date: "10/07/2021"
output:
  pdf_document: default
  html_document: default
---

```{r setup, include=FALSE}
knitr::opts_chunk$set(echo = TRUE)
```

```{r}
library(tidyverse)
acidentes <- read_delim(file = "csv/datatran2020.csv", delim = ";", locale = locale(encoding = "latin1"))
```

## Banco de Dados
  O conjunto de dados escolhido para a atividade é o "datatran2020.csv" disponível em https://www.kaggle.com/mcamera/brazil-highway-traffic-accidents.
  
  
Este conjunto de dados contempla os registros das ocorrências de acidentes de trânsito no ano de 2020. Estes dados foram coletados pela Polícia Rodoviária Federal e disponibilizados no site do Ministério da Justiça e segurança pública.


Neste conjunto de dados, cada linha representa uma ocorrência distinta, descrita por 27 informações contidas nas seguintes variáveis:
        
        
.  
* `data_inversa`: Data da ocorrência no formato DD/MM/YYYY  
* `dia_semana`: Dia da semana da ocorrência  
* `horario`: Horário da ocorrência no formato HH:MM:SS.  
* `uf`: Unidade da Federação.  
* `br`: Identificação da rodovia federal.  
* `km`:Identificação do quilômetro onde ocorreu o acidente.  
* `municipio`: Nome do município de ocorrência.  
* `causa_acidente`: Principal causa do acidente.  
* `tipo_acidente`:Identificação do tipo de acidente.  
* `classificação_acidente`: Classificação quanto à gravidade do acidente
* `sentido_via`:Sentido da via considerando o ponto de colisão.  
* `condição_meteorologica`: Condição meteorológica do momento do acidente.  
* `tipo_pista`: Tipo da pista considenrando a quantidade de faixas.  
* `tracado_via`: Descrição do traçado da via.  
* `uso_solo`: Descrição sobre as características do local do acidente.  
* `latitude`:Latitude do local do acidente em formato geodésico decimal.
* `longitude`:Longitude do local do acidente em formato geodésico decimal.  
* `pessoas`: Total de pessoas envolvidas na ocorrência.  
* `mortos`: Total de obitos decorrentes do acidente.  
* `feridos_leves`:Total de pessoas com ferimentos leves envolvidas na ocorrência.  
* `feridos_graves`:Total de pessoas com ferimentos graves envolvidas na ocorrência.  
* `feridos`: Total de pessoas feridas envolvidas na ocorrência (é a soma dos feridos leves com os graves).  
* `ilesos`:Total de pessoas ilesas envolvidas na ocorrência.  
* `ignorados`:Total de pessoas envolvidas na ocorrência e que não se soube o estado físico.  
* `veiculos`: Total de veículos envolvidos na ocorrência.  




3)O horário de acontecimento do acidente está relacionado ao km em que ocorreu na rodovia BR-101?

```{r}

acidentes %>% select(horario, km, br) %>% filter(br==101) %>%
  ggplot(aes(x=horario, y = as.numeric(km))) +
  geom_point(aes( color = as.numeric(horario), alpha = 0.1)
             , show.legend = FALSE) +
  scale_y_continuous(breaks=seq(0,1000,100)) +
  labs(y = "km")

acidentes2 <-acidentes
acidentes2$horario <- as.period(acidentes2$horario)
acidentes2$km <- as.numeric(acidentes2$km)

acidentes2%>% filter(br==101) %>%
  select(horario,km) %>% summary()

```
Pode-se concluir que não existe uma relação clara entre o horario do acidente (variável contínua) com o km onde ocorreu(variável contínua): em todos os horários os acidentes estão concentrados na faixa de 0 à 350 km. Assim como a distribuição dos horarios não se altera de acordo com a quilometragem da via (km).

Portanto, não existe uma relação perceptível entre estas variáveis.

6) O horário está relacionado ao dia da semana de ocorrimento do acidente?
```{r}
library(lubridate)
acidentes1 <- acidentes
acidentes1$dia_semana <- factor(acidentes1$dia_semana,
                                levels= c("segunda-feira", "terça-feira"
                                          , "quarta-feira", "quinta-feira"
                                          , "sexta-feira", "sábado", "domingo"))

acidentes1 <- acidentes1[order(acidentes1$dia_semana),]

acidentes1 %>% ggplot(aes(x = dia_semana, y = horario)) +
  geom_boxplot(aes(fill = dia_semana)) +
  labs(x = "dia da semana")
acidentes1$horario <- as.period(acidentes1$horario)
tapply(acidentes1$horario, acidentes1$dia_semana, summary)
```


Podemos concluir que existe uma relação entre o horario (variável contínua) com o dia da semana(variável categórica).

A media e as máximas dos horários são crescentes ao decorrer da semana, desta forma, estes valores são maiores ao fim da semana (sexta, sábado e domingo), ou seja, os acidentes ocorrem mais tarde nesses dias.


Cálculo do fuso horário a partir da latitude e longitude em que o acidente ocorreu
```{r}
acidentes1$latitude <- as.numeric(acidentes1$latitude)
acidentes1$longitude <- as.numeric(acidentes1$longitude)

tz_lookup_coords(lat = acidentes$latitude[1], lon = acidentes$longitude[1])
```

